【裁判字號】    95,交聲,259
【裁判日期】    950818
【裁判案由】    聲明異議
【裁判全文】
臺灣高雄地方法院交通事件裁定         95年度交聲字第259號
原處分機關  交通部公路總局高雄區監理所
異  議  人
即受處分人  甲○○
上列異議人因違反道路交通管理處罰條例案件，對於交通部公路
總局高雄區監理所於民國95年4 月13日所為之處分（原處分案號
：高監自字第裁80-P00000000號），聲明異議，本院裁定如下：
    主  文
原處分撤銷。
甲○○不罰。
    理  由
一、按「地方主管機關為因應停車之需要，得視道路交通狀況，
    設置路邊停車場，並得向使用者收取停車費。」「地方主管
    機關應於路邊停車場開放使用前，將設置地點、停車種類、
    收費時間、收費方式、費率及其他規定事項公告週知。變更
    及廢止時，亦同。」，停車場法第12條第1 項、第13條及分
    別定有明文。基於前揭法律之授權，花蓮縣政府乃自行訂定
    「花蓮縣公有收費停車場管理自治條例」，以作為設置路邊
    收費停車場及向使用路邊停車場之人收取停車費之依據，該
    自治條例並規定花蓮縣政府為路邊停車場之主管機關，及路
    邊停車場之收費標準。另依該自治條例第14條授權制定之「
    花蓮縣路邊收費停車場委託民間經營停車收費作業辦法」（
    下稱「收費作業辦法」）第7條規定：「於停車收費路段所
    劃設之停車格位內停車之車輛，除依法免繳停車費者外，其
    餘車輛均須依規定繳費；停車費率以時計算者，以離場時間
    或當日晚間廿一時為計費截止時間，未滿一小時者以一小時
    計算；同一小時內於不同一停車格位停車者，分別計費。」
    ，準此，使用公有路邊停車場之人即有依該前開法規繳納停
    車費之義務。又按汽車駕駛人在道路收費停車處所停車，未
    依規定繳費，主管機關應書面通知駕駛人於7 日內補繳，並
    收取必要之工本費用，逾期再不繳納，處新臺幣（下同）30
    0 元罰鍰，道路交通管理處罰條例第56條第2 項定有明文。
    而前揭收費作業辦法第8 條亦規定：「離場未繳費車輛之車
    主應於20日內 (末日為假日時，順延至假日終止之次日)補
    繳費用。逾期未繳者，受委託廠商應造冊連同繳費通知單移
    送聯向警察局提出檢舉。警察局接獲檢舉後，應將催繳通知
    書送達汽車駕駛人，並收取必要之工本費用，汽車駕駛人於
    通知書到達後7 日內未繳納者，依道路交通管理處罰條例第
    56條第2 項規定處罰之。前項必要工本費用係指送達郵資之
    費用。」，是汽車駕駛人於收費作業辦法所定繳費期限內未
    繳費，並經主管機關以書面定期通知補繳，逾期仍不繳納者
    ，始得謂其已違反道路交通管理處罰條例第56條第2 項所定
    之行政法上義務，而得科處罰鍰，合先敘明。
二、本件原處分意旨以異議人即受處分人甲○○所有YB- 6792號
    自用小客車，於95年2月1日15時1 分，在道路收費停車處所
    停車，經催繳仍未依限繳費，經花蓮縣警察局依道路交通管
    理處罰條例第56條第2項規定掣單舉發，嗣受處分人於同年3
    月30日提出申訴，經舉發單位花蓮縣警察局調查後仍認受處
    分人有前開違規行為，乃依道路交通管理處罰條例第56條第
    2項規定，裁處受處分人罰鍰300元。
三、異議意旨則略以：異議人已於95年2 月10日按規定繳納停車
    費；孰料竟於同年3 月初收到花蓮縣政府路邊停車收費催繳
    通知單，即立刻在3 月10日即補繳費期限內內影印繳費相單
    據傳真至花蓮縣警察局，異議人確無違規事實，但原處分機
    關未予詳查，即逕行裁決，應有違誤，爰依法聲明異議。
四、經查：
  (一)本件受處分人於95年2 月1 日15時許至16時許將其所有之車
    號YB-6792 號自小客車停放於花蓮市○○路路邊編號第3107
    號公有收費停車格中，花蓮縣政府乃依收費作業辦法委託民
    間業者收費，於當日15時01分與16時12分分別開立繳費通知
    單，受處分人於同年2 月10日就其中15時01分開立之繳費通
    知單（單號為：M00000000YB67920）完成繳費，花蓮縣警察
    局仍於3 月8 日仍向受處分人送達催繳通知書，觀催繳通知
    單所載受處分人欠繳之繳費通知單單號為：「M00000000YB6
    79 20 」，所記載停車時間為：「15：01」，與受處分人於
    2 月10日已繳清之繳費通知單號相同自明，復有花蓮縣警察
    局花警交字第09500263820 號函附停車照片2張 、催繳郵寄
    掛號清冊及簽收記錄各1 份、停車繳費資料各1 份，及花蓮
    縣政府路邊收費停車場委託民間經營停車費催繳通知單影本
    各1 件在卷可稽，足認受處分人已完成催繳單上停車繳費，
    應足堪認定。
  (二)至受處分人是否有欠繳2 月10日16時12分開立之路邊停車繳
    費通知單及其正確單號為何，本件催繳通知書既未記載正確
    之繳費費通知單單號及開立日期，則受處分人當無從依催繳
    通知書補繳所欠費用，自難謂主管機關已合法以書面通知受
    處分人補繳。揆諸首揭法規規範意旨，受處分人自無違反何
    行政法上義務可言，即不得依道路交通管理處罰條例第56
    條第2 項規定予以裁罰，原舉發機關所為舉發，已屬不當，
    而原處分機關未予詳查，仍遽予裁罰，即有未洽，本件異議
    為有理由，原處分應予撤銷，另諭知異議人不罰。
五、據上論結，應依道路交通案件處理辦法第20條，裁定如主文
    。
中    華    民    國    95    年    8     月    18    日
                  交通法庭  法  官  陳銘珠
以上正本證明與原本無異。
如不服本裁定應於送達後5日內向本院提出抗告狀。
中    華    民    國    95    年    8     月    18    日
                            書記官  黃美玲


司法院資訊處製作；財團法人民間司法改革基金會備份。
